臺灣臺中地方法院民事判決　九十三年度訴字第一四三二號
　　原　　　告　甲○○
　　被　　　告　丙○○
　　　　　　　　乙○○
右當事人間請求損害賠償事件，經本院於民國九十三年八月十九日言詞辯論終結，判
決如左：
    主      文
被告應連帶給付原告新台幣捌拾伍萬玖仟柒佰柒拾貳元，及被告丙○○自民國九十三
年三月十一日起，被告乙○○自民國九十三年四月十五日起，均至清償日止，按年息
百分之五計算之利息。
原告其餘之訴駁回。
訴訟費用由被告連帶負擔百分之九十五，餘由原告負擔。
本判決原告勝訴部分，於原告以新台幣貳拾捌萬柒仟元為被告供擔保後，得假執行。
原告其餘假執行之聲請駁回。
    事      實
甲、原告方面：
  壹、聲明：
    一被告應連帶給付原告新台幣（下同）玖拾萬壹仟貳佰零元，及自刑事附帶民
      事訴訟起訴狀繕本送達翌日（即被告丙○○自民國九十三年三月十一日，被告
      乙○○自九十三年四月十五日）起，均至清償日止，按年息百分之五計算之利
      息。
    二願供擔保請准宣告假執行。
  貳、陳述：
    一被告丙○○無駕駛執照，竟於九十一年十月十二日下午六時許，駕駛被告乙○
      ○所有之車號Ｍ七─○三一八號自小客車，在台中縣梧棲鎮○○路，由南往北
      方向行駛，在港埠路、中興路路口時，本應注意遵守交通號誌之指示，紅燈號
      誌及左轉專用燈號誌亮時，直行車應暫停等候，由左轉車通行，且依當時情形
      ，又無不能注意之情形，竟疏於注意，駕車轉入左轉專用車道，再直行欲穿越
      路口，適有原告駕駛車號ＢＺＥ─八三○號機車，在港埠路由南往北行駛，在
      港埠路、中興路口欲左轉中興路，兩車發生碰撞，致原告因而受有左脛骨、左
      股骨粗隆間骨折之傷害。被告丙○○所涉過失傷害罪業經檢察官提起公訴，並
      經鈞院以九十三年度交易字第九四號判決有期徒刑伍月確定在案。故被告丙○
      ○應依民法第一百九十一條之二前段、第一百九十五條第一項前段之規定，對
      原告負損害賠償責任。
    二而被告乙○○明知被告丙○○無駕駛執照，竟仍將其所有系爭自小客車交由被
      告丙○○駕駛，因被告丙○○疏於注意致造成本件車禍，依最高法院六十七年
      台上字第二一一一號判例意旨，被告乙○○顯違道路交通管理處罰條例第二十
      一條第一項第一款、第二十八條之規定，違反保護他人之法律，應推定其過失
      ，自應與被告丙○○負連帶賠償之責任。
    三又原告因本件車禍受傷，依法得向被告請求之費用及金額如下：
      (一)醫療費用：
        原告因本件車禍受傷至童綜合醫院住院診療，計支出壹萬柒仟肆佰柒拾壹元。
      (二)看護費用：
        原告因本件車禍受傷，先後住院二次，期間各為十四天、十一天，共二十五
        天，以看護費用每天貳仟元計算，共支出伍萬元。
      (三)醫療用品費用：
        原告因本件車禍受傷，需購買輪椅、腋下鋁枴及ㄇ字型助器，計支出肆仟壹
        佰肆拾貳元。
      (四)因無法工作減少收入之損失：
        原告因本件車禍受傷，需手術及復健，且其因第二次手術住院，於九十三年
        二月十四日出院，其後尚需休養三個月，是其自九十一年十月十二日起至九
        十三年五月十三日止，共有十九個月無法工作。而其於受傷前係在毅灃企業
        有限公司工作，擔任工廠之辦公室文書工作，因每月加班時數不同，故每月
        薪資皆有異，依其薪資單據所示，其於九十一年五月之薪資為壹萬捌仟壹佰
        捌拾肆元，於九十一年六月之薪資為貳萬陸仟柒佰壹拾柒元，於九十一年七
        月之薪資為貳萬貳仟玖佰壹拾元，依此三個月之薪資平均每月為貳萬貳仟
        陸佰壹拾元，準此，其因無法工作減少收入之損失共為肆拾貳萬玖仟伍佰玖
        拾元。
      (五)精神慰撫金：
        原告目前就讀於弘光科技大學升二年級，未婚，且因本件車禍受傷需手術及
        復健，爰請求精神慰撫金肆拾萬元。
      (六)綜上所述，原告所得請求被告連帶賠償之金額為玖拾萬壹仟貳佰零元。
    四原告已領取汽、機車強制險理賠金肆萬壹仟肆佰拾壹元。
  、證據：提出童綜合醫院診斷證明書影本二份、醫療費用明細表暨收據影本三十
      一紙、收據影本二紙、發票影本七紙、薪資單據影本三紙、復健排程單影本十
      紙、被告之戶籍謄本、台中縣警察局道路交通事故證明書影本、承保明細資料
      影本各一份及存摺影本二紙為證。
乙、被告方面：
    被告均未於言詞辯論期日到場，亦未提出書狀作任何聲明或陳述。
丙、本院依職權調取本院九十三年度交易字第九四號被告丙○○過失傷害刑事案件全
    卷；及向童綜合醫院函查原告因本件車禍受傷之診療情形；並查詢兩造之財產暨
    所得歸戶資料。
    理      由
一、本件被告經合法通知，均未於言詞辯論期日到場，核無民事訴訟法第三百八十六
    條所列各款情形，爰依原告之聲請，由其一造辯論而為判決。
二、再按訴狀送達後，原告不得將原訴變更或追加他訴，但擴張或減縮應受判決事項
    之聲明者，不在此限，民事訴訟法第二百五十五條第一項第三款定有明文。經查
    ，本件原告起訴原請求被告連帶給付壹佰零玖萬貳仟柒佰捌拾元及法定遲延利
    息，嗣於起訴狀送達被告後，減縮請求被告連帶給付玖拾萬壹仟貳佰零元及法
    定遲延利息，其訴之變更既係為減縮應受判決事項之聲明，參諸首揭規定，應予
    准許。
三、本件原告主張之事實，已據其提出童綜合醫院診斷證明書影本二份、醫療費用明
    細表暨收據影本三十一紙、收據影本二紙、發票影本七紙、薪資表影本一份、復
    健排程單影本十紙、台中縣警察局道路交通事故證明書影本、承保明細資料影本
    各一份及存摺影本二紙為證，且有童綜合醫院九十三年七月十四日（九三）童醫
    字第○七六一號函暨所附醫療費用明細附卷可稽，並經本院依職權調取本院九十
    三年度交易字第九四號被告丙○○過失傷害刑事案件全卷查明屬實，核屬相符；
    而被告經合法通知，既均未於言詞辯論期日到場，亦未提出書狀爭執，依民事訴
    訟法第二百八十條第三項前段、第一項前段之規定，視同自認該等事實，自堪信
    原告之主張為真正，且可認定被告丙○○係在其汽車駕駛執照遭吊扣期間，肇致
    本件車禍。
四、按因故意或過失，不法侵害他人之權利者，負損害賠償責任；不法侵害他人之身
    體或健康者，對於被害人因此喪失或減少勞動能力或增加生活上之需要時，應負
    損害賠償責任；不法侵害他人之身體、健康、名譽、自由、信用、隱私、貞操，
    或不法侵害其他人格法益而情節重大者，被害人雖非財產上之損害，亦得請求賠
    償相當之金額，民法第一百八十四條第一項前段、第一百九十三條第一項、第一
    百九十五條第一項分別定有明文。次按汽車駕駛人，有駕駛執照吊扣期間駕車之
    情形者，處新臺幣六千元以上一萬二千元以下罰鍰，並當場禁止其駕駛及扣留其
    車輛牌照；且汽車所有人，僱用或聽任第二十一條第一款至第七款之人駕車者，
    除依第二十一條之規定處罰外，並得吊扣其汽車牌照三個月。道路交通管理處罰
    條例第二十一條第一項第七款、第二十八條分別定有明文。又按上訴人明知加害
    人張某未領有駕駛執照，仍將該小客車交其駕駛，顯違道路交通管理處罰條例第
    二十一條第一項第一款、第二十八條之規定，亦即違反保護他人之法律，應推定
    其有過失。最高法院亦著有六十七年台上字第二一一一號判例可資參照。本件原
    告因本件車禍受有上揭傷害，且被告丙○○上開過失行為與原告所受傷害間具有
    相當因果關係，是原告依上揭民法規定請求被告丙○○負損害賠償責任，洵屬有
    據。又被告二人為夫妻關係，此有原告所提被告戶籍謄本一份在卷可按，衡諸常
    情，被告乙○○就被告丙○○之汽車駕駛執照已遭吊扣之事實，應無不知之理。
    故被告乙○○既明知被告丙○○之汽車駕駛執照已遭吊扣，竟仍將其所有之系爭
    自小客車借予被告丙○○駕駛，顯然違反道路交通管理處罰條例第二十一條第一
    項第七款、第二十八條關於保護他人法律之規定，自有過失，且與本件車禍之發
    生，有相當因果關係，被告乙○○應與被告丙○○負共同侵權行為損害賠償責任
    。
五、茲就原告請求被告連帶賠償之費用，應否准許，分述如次：
  (一)有關原告請求醫療費用壹萬柒仟肆佰柒拾壹元、看護費用伍萬元、醫療用品費用
    肆仟壹佰肆拾貳元及因無法工作減少收入之損失肆拾貳萬玖仟伍佰玖拾元等，依
    上開說明，既為被告所不爭執，且依其受傷之情形確屬必要，均應予准許。
  (二)有關精神慰撫金部分：
    按慰藉金核給之標準固與財產上損害之計算不同，然非不可斟酌雙方身分資力與
    加害程度，及其他各種情形核定相當之數額，最高法院著有五十一年台上字第二
    二三號判例可資參照。本院斟酌原告為七十二年二月十四日生，年紀尚輕，目前
    就讀於弘光科技大學升二年級，未婚，名下無任何財產，已經原告陳明在卷，且
    未經被告到庭爭執，並有本院依職權調取之稅務電子閘門財產所得調件明細表一
    紙在卷足憑；而被告二人為夫妻關係，已於前敘，且被告丙○○於警訊時自承其
    為建築修繕工，再依本院依職權所調被告二人之稅務電子閘門財產所得調件明細
    表二紙所示，被告丙○○名下有土地一筆，被告乙○○現名下並無財產；又原告
    因本件車禍受有左脛骨、左股骨粗隆間骨折之傷害，需手術及復健，自受有身體
    及精神上之痛苦，暨兩造其他身分地位等一切情事，認原告請求精神慰撫金肆拾
    萬元，尚屬公允，應予准許。
  (三)綜上所述，原告得請求賠償之金額為醫療費用壹萬柒仟肆佰柒拾壹元、看護費用
    伍萬元、醫療用品費用肆仟壹佰肆拾貳元、因無法工作減少收入之損失肆拾貳萬
    玖仟伍佰玖拾元及精神慰撫金肆拾萬元，共計玖拾萬壹仟貳佰零元。
六、末按強制汽車責任保險法第三十條規定：「保險人依本條規定給付之保險金，視
    為加害人或被保險人損害賠償金額之一部，加害人或被保險人受賠償請求時，得
    扣除之。」本件車禍發生後，原告已獲強制汽、機車責任保險金肆萬壹仟肆佰
    拾壹元，前已認定，揆諸前開說明，原告所受領之肆萬壹仟肆佰拾壹元強制汽
    、機車責任保險金應視為加害人或被保險人損害賠償金額之一部分，應自原告所
    請求之賠償範圍內扣除，故原告所得請求賠償之金額應為捌拾伍萬玖仟柒佰柒拾
    貳元。
七、從而，原告依侵權行為之法律關係，請求被告連帶給付捌拾伍萬玖仟柒佰柒拾貳
    元，及自刑事附帶民事訴訟起訴狀繕本送達被告之翌日（即被告丙○○自九十三
    年三月十一日，被告乙○○自九十三年四月十五日）起，均至清償日止，按年息
    百分之五計算之利息部分，為有理由，應予准許。逾此範圍之請求，於法無據，
    應予駁回。
八、本件原告就其勝訴部分，陳明願供擔保，聲請宣告假執行，經核並無不合，爰酌
    定相當之擔保金額宣告之；至原告敗訴部分，其假執行之聲請，因訴之駁回而失
    所附麗，不予准許。
九、據上論結，本件原告之訴為一部有理由，一部無理由，依民事訴訟法第三百八十
    五條第一項前段、第七十九條、第八十五條第二項、第三百九十條第二項，判決
    如主文。
中　　　華　　　民　　　國　　九十三　　年　　　九　　　月　　　三   　日
                                    臺灣臺中地方法院民事第四庭
~B法　　　官　許秀芬
右為正本係照原本作成
如不服本判決，應於判決送達後二十日內，向本院提出上訴狀。
中　　　華　　　民　　　國　　九十三　　年　　　九　　　月　  　三 　　日
~B法院書記官
